【裁判字號】    89,易,1222
【裁判日期】    890629
【裁判案由】    竊盜
【裁判全文】
臺灣臺北地方法院刑事判決                        八十九年度易字第一二二二號
    公  訴  人  臺灣臺北地方法院檢察署檢察官
    被      告  甲○○
    選任辯護人  許智勝律師
右列被告因竊盜案件，經檢察官聲請簡易判決處刑（八十九年度偵字第八四九六號）
，嗣經本院新店簡易庭移送本院，本院改依通常程序審理，判決如左：
    主  文
甲○○無罪。
    理  由
一、公訴意旨略以：被告甲○○意圖為自己不法之所有，於八十九年四月二十一日十
    六時四十五分許，在臺北縣新店市○○路○段八三號屈臣氏商店內，竊取販賣架
    上所陳列之造型噴霧二瓶、若碧絲慕絲五瓶、唇膏六條，共值新臺幣（下同）二
    千五百九十七元，得手後置於隨身手提袋內，欲離開該店時，觸動該店門口裝置
    之防盜感應器，為被害人即該店副店長乙○○發現報警查獲，因認被告涉有刑法
    第三百二十條第一項之竊盜罪嫌等語。
二、按犯罪事實應依證據認定之，無證據不得推定其犯罪事實；又不能證明被告犯罪
    者，應諭知無罪之判決，刑事訴訟法第一百五十四條、第三百零一條第一項分別
    定有明文。次按被害人所述被害情形如無瑕疵，而就其他方面調查又與事實相符
    ，固足採為科刑之基礎，倘其陳述尚有瑕疵，則在未究明前，自不得遽採為論罪
    科刑之根據；且認定犯罪事實所憑之證據，雖不以直接證據為限，間接證據亦包
    括在內；然而無論直接或間接證據，其為訴訟上之證明，須於通常一般之人不致
    有所懷疑，而得確信其為真實之程度者，始得據為有罪之認定，若其關於被告是
    否犯罪之證明未能達此一程度，而有合理性懷疑之存在，致使無從形成有罪之確
    信，即不得遽為不利被告之認定，又事實之認定，應憑證據，如未能發現相當證
    據，或證據不足以證明，自不能以推測或擬制之方法，以為裁判基礎，最高法院
    分別著有六十一年臺上字第三０九九號、七十六年臺上字第四九八六號、四十年
    臺上字第八六號判例可資參照。
三、公訴人認被告甲○○涉犯竊盜罪嫌，無非以：（一）右揭犯罪事實業經被害人乙
    ○○於警訊時指訴綦詳，並有臺北縣警察局贓物認領保管單一紙，附於檢察官偵
    查卷宗足憑；（二）被告挑選前開貨品後，即置於所有之手提袋內，與常情不符
    ，況被查獲時，僅攜現金二百元，而所挑選之貨品價值二千五百九十七元，二者
    相去甚遠，且被告亦未攜帶信用卡或提款卡，顯難即時支付上述貨款，是被告所
    辯挑選物品後，本欲至店門口選購完雨傘，再一併結帳，卻在店門口誤觸警鈴之
    詞，不足採信等語，為主要論據。訊據被告堅詞否認有何竊盜犯行，辯稱：伊拿
    那些東西是要買的，且事實上有帶信用卡，伊那天（指八十九年四月二十一日）
    拿了兩個大包包，屈臣氏的賣場空間不大，如拿籃子沒辦法挑東西，而結帳地方
    離門口有十公尺遠，伊買了髮雕後沒先結帳，是因傘離門口近等語。
四、經查：（一）被告於八十九年四月二十一日，係攜帶花色大袋子及黑色行李袋各
    一只，進入屈臣氏商店購物之事實，核與被害人乙○○於警訊時陳稱：被告採購
    時，把物品均放在一個自己攜帶來的花色大袋子，另外還有一個黑色行李袋等語
    （見偵查卷宗第四頁背面第七行至第八行）相符，並有照片四幀，附於八十九年
    店簡字第三二七號卷宗足稽，觀之上開兩只袋子為側背或手提袋，若兩邊肩膀各
    背一只，被告再手拿購物籃，極易於購物時觸倒陳列於販賣架上之商品；而設被
    告將一只袋子側背，而以手提另一只袋子，則被告若再拿購物籃，即無法挑選商
    品，是被告辯稱那天拿了兩個大包包，屈臣氏的賣場空間不大，如拿籃子沒辦法
    挑東西等詞，足堪採信，而被告未拿購物籃購物，卻將所挑選之商品，置於所有
    之手提袋內，此一行為雖與一般消費者之購物習慣相違，然綜觀上述，被告僅係
    圖一時之便利，未提購物籃而將所挑選商品置於所有之手提袋內，該行為縱屬不
    當，仍未達於通常一般人均不致有所懷疑，確信被告有竊盜犯行之程度，而有合
    理性懷疑存在，即不得以此即遽為不利於被告之認定；（二）且被告為警查獲當
    時，雖僅攜帶現金二百元，然尚攜有中國信託商業銀行，卡號為0000000
    000000000號之信用卡一張，此業經載明於警訊筆錄（見偵查卷宗第七
    頁背面第九行），並有該信用卡之影本一紙，附於八十九年店簡字第三二七號卷
    宗可證，是被告辯稱拿那些東西是要買的，有帶信用卡等詞，堪以採信，公訴人
    以被告僅攜現金二百元，而所挑選貨品價值二千五百九十七元，二者相去甚遠，
    且未攜帶信用卡或提款卡，顯難即時支付貨款，而認被告涉有竊盜罪嫌，然被告
    既有攜帶信用卡，已如前述，即足以支付貨款，則被告是否有竊盜之犯行，尚有
    合理之懷疑，自不得僅以被告僅攜帶現金二百元，遽為被告有罪之認定；（三）
    況本件案發地點即位於臺北縣新店市○○路○段八三號之屈臣氏商店，確有將雨
    傘及部分商品擺設於防盜感應器之外，此為被害人乙○○於本院審理中自承在卷
    ，有本院審判筆錄可憑，復有該屈臣氏商店現場物品擺設照片八幀，附於本院八
    十九年店簡字第三二七號卷宗可稽，而依該商品之擺設情形，被告於挑選完店內
    物品時，若因一時疏忽，未加留意走出店外，欲挑選置於防盜感應器外之雨傘，
    即觸動警鈴，此一可能性既不能加以排除，究難以此即推測被告有竊盜之犯行，
    亦難僅憑被害人之指訴，及臺北縣察局贓物認領保管單一紙，遽認被告有上開竊
    盜之犯行；（四）被害人乙○○於警訊時另稱：我在門口等她（指甲○○），她
    就辯稱要去付錢，我同時捉住裝東西袋子，她就跟我拉址，想往外跑，並說我想
    非禮她等語（見偵查卷宗第四頁背面第三行至第四行），嗣經本院於審判期日，
    當庭訊問被告，被告固承認有發生拉扯，惟堅決否認有想往外跑，另查亦無其他
    證據足以佐證被害人所稱被告欲逃離現場，並指責被害人非禮被告之說詞，是被
    害人上開陳述，既乏佐證，則該不利於被告之陳述，尚難採為對被告不利之認定
    ；（五）至被告另辯稱曾任職醫院及自行開業藥局工作近二十餘年，家庭經濟狀
    況富裕，除本身銀行六百餘萬之存款外，名下更有未貸款之不動產，豈會為了區
    區二千餘元之商品而觸法云云，並提出中國信託商業銀行存款餘額證明書、中華
    商業銀行新店分行存款存額證明書、臺北縣新店地政事務所土地所有權狀影本各
    一份為證，按富有之人，為非作歹，觸犯刑法者，所在多有，而貧困之人，潔身
    自愛，奉公守法者，比比皆是，被告一再以此置辯，未免無稽，但本件既有前開
    可疑之處數端，縱被告於偵查中未能就其所為，諸如購物未取商店內之購物籃，
    以及身負被告自稱已甚沈重且裝滿物貨品之背袋，猶未將之放置於櫃檯，再選購
    雨傘，反而走向商店門外，前往店門外側之雨傘櫃，乃被指為竊賊等不智之舉，
    提出合理解釋，仍不能以被告所立之反證不成立，即遽入被告於罪，綜前所述，
    本件不能證明被告犯罪，自應為無罪之諭知，以免冤抑。
據上論斷，應依刑事訴訟法第四百五十二條、第三百零一條第一項，判決如主文。
本案經檢察官陳進德到庭執行職務。
中      華      民      國    八十九    年      六      月    二十九    日
                                      臺灣臺北地方法院刑事第六庭
                                          法  官  黃程暉
右正本證明與原本無異。
如不服本判決，應於判決送達後十日內，向本院提出上訴狀。
                                          書記官  張華瓊
中      華      民      國    八十九    年      七      月      四      日


司法院資訊處製作；財團法人民間司法改革基金會備份。
